【裁判字號】    90,台上,2246
【裁判日期】    900413
【裁判案由】    妨害公務
【裁判全文】
最高法院刑事判決                                九十年度台上字第二二四六號
    上  訴  人  甲○○
右上訴人因妨害公務案件，不服臺灣高等法院中華民國八十八年二月十日第二審判決
（八十七年度上訴字第五三八五號，起訴案號：臺灣板橋地方法院檢察署八十七年度
偵續字第一五○號）提起上訴，本院判決如左：
    主  文
原判決撤銷，發回臺灣高等法院。
    理  由
本件原判決認定上訴人甲○○因不滿臺北縣三重市信安里里長張慶燦收得建廟經費後
遲未興建「信安宮」之事，竟於民國八十六年十月二十六日上午零時三十分許，前往
臺北縣三重市○○路○段一一六號張慶燦住處兼三重市信安里辦公處，將原屬臺北縣
三重市公所所有，懸掛於上址，由里長張慶燦職務上所掌管之「三重市信安里辦公處
」名銜牌拆下，予以砸擊，並同時以腳踢損張慶燦上述住處之鐵捲門，致該里辦公處
名銜牌及鐵捲門之油漆部分剝落，鐵捲門稍微凹陷，足以生損害於臺北縣三重市公所
及張慶燦等情，因而維持第一審法院，依想像競合犯，從一重論處上訴人損壞公務員
職務上所掌管之物品罪刑（處有期徒刑三月）之判決，駁回上訴人在第二審之上訴，
固非無見。
惟查：（一）審理事實之法院，對於案內與論罪科刑、罪名成立與否有關之一切證據
，除認為不必要者外，均應詳為調查，然後基於調查所得之心證以為判斷之基礎；苟
與待證事實有重要關係，在客觀上認為應行調查之證據，又非不易調查或不能調查，
而未依法加以調查，率予判決者，即有刑事訴訟法第三百七十九條第十款規定所稱應
於審判期日調查之證據未予調查之違法。原判決認定上訴人有損壞系爭「三重市信安
里辦公處」名銜牌之犯行，係依憑告訴人張慶燦之指訴、證人即張慶燦之父張金發之
證述及第一審卷附之名銜牌勘驗筆錄等證據資料。惟告訴人並未親身在場目睹上訴人
取下系爭名銜牌砸擊之事，已經告訴人在偵查中供明在卷（見偵查卷第二五頁背面、
偵續卷第十三頁），則依現存之卷內證據資料，目擊上訴人為前開犯行之人，僅有證
人張金發，張金發於第一審雖證稱：「當天凌晨零時三十分，我從三樓往下看，看到
被告把招牌拆下並往鐵門砸，聲音非常大，我下樓後就說什麼人在砸鐵門，被告說是
他弄的，怎樣？到派出所做筆錄時，他也是說是他弄的怎樣？我在欄杆確實有看到他
拿招牌砸鐵門」（見第一審卷第十七頁背面），然依上訴人在原審提出之現場照片觀
察，台北縣三重市○○路○段一一六號一樓鐵捲門之前為騎樓，騎樓外復搭建一遮雨
棚（見原審卷第二四、二五頁），若張金發所稱其所在之三樓係同址三樓，則其能否
自該址三樓探身看到一樓騎樓內之狀況，攸關其證言能否採納，自應根究明白。上訴
人為證明張金發所證與事實不符，於原審復聲請法院履勘現場，原判決就此有調查必
要性之證據未加調查，於理由內又未說明何以無調查之必要，有未盡調查能事及理由
不備之違法。又當事人聲請調查之證據，若於待證之事實確有重要關係，而又非不易
調查或不能調查者，則為明瞭案情起見，自應盡職權能事，踐行調查之程序，否則縱
經原法院以裁定駁回其聲請，或於判決理由內記載無調查之必要，仍係審判期日應行
調查之證據而未予調查，其判決即難謂非違法。告訴人在偵查中供稱：「我下樓只有
看一人打電話及一輛計程車載客」（見偵查卷第二五頁背面），顯意指事發當時尚有
其他目擊證人在場，則上訴人聲請傳訊之目擊證人劉炎光是否即係當時親身在場與聞
事發經過之人﹖若其當時確曾在場，上訴人此項聲請調查之證據，即與待證事實有重
要關係，自有調查之必要性，原判決未予查明即逕認無調查之必要，於法有違。（二
）有罪判決書所記載之犯罪事實，為論罪科刑適用法律之基礎，故凡於適用法律有關
之重要事項，必須詳加認定，明確記載，然後於理由內敘明犯罪事實所憑之證據及認
定之理由，始足為適用法律之依據。若事實未有此記載，而理由加以說明，為理由失
其依據。如事實有此記載，理由未予說明，則為理由不備，按諸刑事訴訟法第三百七
十九條第十四款規定，其判決當然為違背法令。原判決理由內雖敘明上訴人之行為係
損及系爭名銜牌之美觀與保護功能，故該當於刑法第一百三十八條之構成要件，惟於
事實欄就上訴人之行為究係使該名銜牌全部抑或何部分效用喪失，則未予認定，自不
足為適用法律之依據。以上，或係上訴意旨所指摘，或為本院得依職權調查之事項，
應認原判決有撤銷發回更審之原因。至於原判決認有裁判上一罪關係之刑法第三百五
十四條部分，基於審判不可分原則，應併予發回。
據上論結，應依刑事訴訟法第三百九十七條、第四百零一條，判決如主文。
中      華      民      國     九十     年      四      月     十三     日
                              最高法院刑事第一庭
                                  審判長法官  施  文  仁
                                        法官  張  淳  淙
                                        法官  林  永  茂
                                        法官  蕭  仰  歸
                                        法官  陳  世  淙
      右正本證明與原本無異
                                              書  記  官
中      華      民      國     九十     年      四      月     十八     日


司法院資訊處製作；財團法人民間司法改革基金會備份。
